【裁判字號】    97,交聲,779
【裁判日期】    970923
【裁判案由】    聲明異議
【裁判全文】
臺灣高雄地方法院交通事件裁定         97年度交聲字第779號
原處分機關  高雄市政府交通局
異  議  人
即受處分人  甲○○
上列受處分人因違反道路交通管理處罰條例案件，不服高雄市政
府交通局97年3 月31日所為之處分（處分案號：高市交裁字第裁
32–B00000000號），聲明異議，本院裁定如下：
    主  文
原處分關於罰鍰新臺幣肆萬玖仟伍佰元部分撤銷。
    理  由
一、原處分機關係以：異議人即受處分人甲○○於民國97年2 月
    1 日0 時28分許，駕駛車號3015–EL號自小客車，行經高雄
    市三民區○○○ 路與覺民路口，因酒後駕車，與他人發生擦
    撞，經警到場處理後，測得其呼氣酒精濃度檢測值為0.62MG
    ／L ，超過規定標準（0.55MG／L 以上）而製單舉發，異議
    人不服，於97年3 月31日向原處分機關申請裁決，原處分機
    關乃依道路交通管理處罰條例第35條第1 項第1 款規定，以
    高市交裁字第裁32–B00000000 號裁處異議人罰鍰新臺幣（
    下同）49,500元，並吊扣駕駛執照12個月及施以道路安全講
    習。
二、異議意旨略以：異議人前揭交通違規行為，業經臺灣高雄地
    地方法院檢察署（下稱高雄地檢署）檢察官以97年度偵字第
    5729號為緩起訴處分，異議人業已依緩起訴處分，向財團法
    院犯罪被害人保護協會高雄分會支付40,000元，且依高雄地
    檢署雄簡惟洪97偵5729字第26410 號函，已確明表示異議人
    所支付之40,000元係屬懲屬性質等語，是緩起訴之性質為懲
    罰性之刑事罰，惟原處分機關竟再依道路交通管理條例第35
    條第1 項第1 款規定，裁處異議人罰鍰49,500元，並吊扣駕
    駛執照12個月及施以道安講習，上開罰鍰部分核與行政罰法
    之「一事不兩罰」原則不符，爰提起本件聲明異議，請求撤
    銷原處分之罰鍰處分等語。
三、按汽車駕駛人，駕駛汽車經測試檢定，酒精濃度超過規定標
    準者，處15,000以上60,000元以下罰鍰，並當場移置保管其
    車輛及吊扣其駕駛執照1 年，道路交通管理處罰條例第35條
    第1 項第1 款定有明文；且汽車駕駛人，有前述違反第35條
    第1 項規定之情形者，應接受道路交通安全講習，同條例第
    24 條 第1 項第2 款亦有明文。
四、經查：
(一)、本件異議人於97年2 月1 日0 時10分許，飲酒後已達不能安
    全駕駛動力交通工具之程度，仍駕駛車號3015–EL號自小客
   車 ，行經高雄市三民區○○○ 路與覺民路口，因不勝酒力而
    行車操控不穩，致與曾孟羚所駕駛車號8M–3960號自小客車
    發生擦撞，經警到場處理後，於同日0 時28分施以酒精檢測
    結果，其呼氣酒精濃度檢測值為0.62MG／L 。嗣為警以其違
    反道路交通管理處罰條例第35條第1 項第1 款規定製單舉發
    ，經高雄市政府交通局據以裁罰等情，有高雄市政府警察局
    三嚴第二分局97年7 月24日高市警三二分六字第0970021201
    號函檢附舉發通知單、酒精濃度測試單、道路交通事故現場
    圖、道路交通事故調查報告表(一)、(二)、交通事故談話紀錄表
    、交通事故現場照片、裁決書及送達證書在卷可稽。
(二)、異議人因同一酒後駕車之事實，經警以異議人涉犯公共危險
    罪嫌移送高雄地檢署偵辦，業經高雄地檢署檢察官於97年2
    月27日以97年度偵字第5729號為緩起訴處分，緩起訴期間為
    1 年，異議人應立悔過書，並於緩起處分期間內，向財團法
    人犯罪被害人保護協會臺灣高雄分會支付40,000元，嗣經臺
    灣高等法院高雄分院檢察署於97年3 月19日以97年度上職議
    字第1448號駁回再議確定，緩起訴期間為97年3 月19日至98
    年3 月18日，異議人業於97年4 月29日向犯罪被害人保護協
    會臺灣高雄分會支付40,000元，而執行觀護結案等情，復經
    本院調閱高雄地檢署97年度緩字第1210號案卷核閱屬實，並
    有上開緩起訴處分書、臺灣高等法院高雄分院檢察署處分書
    、臺灣高等法院被告前案紀錄表、臺灣銀行匯款單回條聯各
    1 份附卷為佐。上開事實，洵堪認定。
(三)、按我國行政罰法於94年2 月5 日公布，並於95年2 月5 日施
    行，該法第1 條明定：「違反行政法上義務而受罰鍰、沒入
    或其他種類行政罰之處罰時，適用本法。但其他法律有特別
    規定，從其規定。」，準此以觀，前揭道路交通管理處罰條
    例第35條第1 項第1 款規定之處罰內容，係針對行為人違反
    行政法上義務規定之行政罰。又該法第26條規定：「一行為
    同時觸犯刑事法律及違反行政法上義務規定者，依刑事法律
    處罰之。但其行為應處以其他種類行政罰或得沒入之物而未
    經法院宣告沒收者，亦得裁處之。前項行為如經不起訴處分
    或為無罪、免訴、不受理、不付審理之裁判確定者，得依違
    反行政法上義務規定裁處之。」，明揭同一行為不受行政及
    刑事之雙重處罰即一事不二罰之原則。次依於94年12月28日
    修正公布，並自95年7 月1 日施行之道路交通管理處罰條例
    第35條第8 項規定：「前項（指有酒精濃度超過規定標準而
    駕駛車輛等情形）汽車駕駛人，經裁判確定處以罰金低於本
    條例第92條第3 項所訂最低罰鍰基準規定者，應依本條例裁
    決繳納不足最低罰鍰之部分。」參諸上開條文之規定，可認
    道路交通管理處罰條例第35條第8 項，為行政罰法第26條第
    1 項之特別規定。
(四)、再按被告所犯為死刑、無期徒刑或最輕本刑3 年以上有期徒
    刑以外之罪，檢察官參酌刑法第57條所列事項及公共利益之
    維護，認以緩起訴為適當者，得定1 年以上3 年以下之緩起
    訴期間為緩起訴處分，刑事訴訟法第253 條之1 定有明文。
    又依同法第253 條之2 第1 項規定，檢察官為緩起訴處分者
    ，得課予被告一定之負擔或指示，其中緩起訴之被告若依檢
    察官緩起訴處分命令，向公庫或指定之公益團體支付一定之
    款項，即係履行檢察官為緩起訴處分命令，該等金錢給付，
    並得為嚴事強制執行名義，受處分人因上開緩起訴處分而剝
    奪其財產權，主觀上前揭金錢給付義務亦具有強制性、懲罰
    金，雖不若易科罰金係以支付金錢作為自由刑之替代，惟經
    由緩起訴處分條件之履行，使被告免於遭檢察官發動起訴程
    序，仍具有替代刑罰之效果，實質上應屬於行政罰法第26條
    第1 項所稱之「刑事法律處罰」，而有行政罰法第26條第1
    項「一事不二罰」規定及道路交通管理處罰條例第35條第8
    項規定之適用。至於罰鍰以外之其他種類行政罰，例如吊扣
    駕駛執照及施以道安講習之處分，因兼具維護公共秩序之作
    用，為達行目的，依行政罰法第26條第1 項但書規定，行政
    機關自仍得予裁處。
(五)、惟按被告於緩起訴期間內，若有刑事訴訟法第253 條之3 第
    1 項規定之情形之一者，檢察官尚得依職權或告訴人之聲請
    撤銷原處分，繼續偵查或起訴，是於緩起訴之猶豫期間內，
    受處分人之刑事訴追程式仍未終局確定，必須受檢察官持續
    觀察，其緩起訴處分一旦經檢察官撤銷，並依法追訴，法院
    仍得依審理結果，為受處分人有罪科刑之裁判。易言之，於
    緩起訴處分尚未實質確定前（即緩起訴猶豫期間經過而未經
    撤銷），其「刑事法律處罰」尚未告確定，則依行政罰法第
    26條之第1 項及道路交通管理處罰條例第35條第8 項之立法
    意旨，原處分機關自不得於緩起訴期間屆滿前，就行為人之
    ，就其繳納不足最低罰鍰之數額，再為行政裁罰之餘地。
(六)、綜上所述，本件異議人既因同一酒後駕車事實同時觸犯刑事
    法律及違反行政法上義務，其緩起訴期間於98年3 月18日方
    屆滿，異議人之刑事處罰之罰金尚未確定前，原處分機關尚
    無從依道路交通管理處罰條例第35條第8 項規定裁決其繳納
    不足最低罰鍰之數額，原處分機關未予詳察，而於緩起訴處
    分實質確定前，遽以裁罰異議人罰鍰49,500元，於法即有違
    誤。異議意旨以刑事案件中業已向公益團體支付40,000元為
    由，認對於49,500元罰鍰全數均不需再繳納，其理由固有未
    合，然原處分既有上開可議之處，自應由本院予以撤銷，由
    原處分機關視緩起訴處分之終局執行結果，另為適法之處分
    。至原處分機關依道路交通管理處罰條例第35條第1 項、第
    24條第1 項第2 款規定，裁處吊扣異議人駕駛執照12個以及
    施以道路安全講習部分，揆諸前開說明，既屬達成遏止酒後
    駕車之不法行為、維護道路交通用路權人之安全法益等行政
    目的，所必要之罰鍰以外其他種類行政罰，核屬合法，且未
    經聲明異議，自不在本件裁定範圍內，附此敘明。
三、據上論斷，應依道路交通案件處理法第20條，裁定如主文。
中    華    民    國    97    年    9     月    23    日
                  交通法庭    法  官  李殷君
以上正本證明與原本無異。
如不服本裁定，應於收受送達後5 日內向本院提出抗告狀。
中    華    民    國    97    年    9     月    23    日
                              書記官  李文廣


司法院資訊處製作；財團法人民間司法改革基金會備份。
